【裁判字號】    98,小上,48
【裁判日期】    980429
【裁判案由】    給付票款
【裁判全文】
臺灣板橋地方法院民事判決              98年度小上字第48號
上  訴  人  甲○○
被上訴人    乙○○
上列當事人間請求給付票款事件，上訴人對於中華民國98年3 月
10日本院三重簡易庭97年度重小字第3809號第一審判決提起上訴
，本院判決如下：
    主  文
上訴駁回。
第二審訴訟費用新臺幣壹仟伍佰元由上訴人負擔。
    事實及理由
一、程序方面：
    按對於小額程序之第一審裁判之上訴，非以其為違法法令為
    理由，不得為之，又小額訴訟程序之上訴狀內應記載上訴理
    由，並表明：(一)、原判決所違背之法令及其具體內容；(二)、
    依訴訟資料可認為原判決有違背法令之具體事實，民事訴訟
    法第436 條之24、第436 條之25分別定有明文。本件上訴人
    提起上訴，略以：原審未審究系爭支票（即如上訴人所主張
    之二紙支票）未有上訴人之簽章，應屬無效票據，原審判命
    上訴人負票據責任，顯有判決不適用票據法第125 條第1 項
    第1 至8 款、第11條第1 項、第5 條第1 項反面解釋、最高
    法院63年度台上字第1681號判例等法規之違背法令及理由不
    備之違背法令等語。核其上訴理由，堪認其對於原審小額判
    決違背法令之情事，已有具體之指摘，是上訴人提起本件上
    訴，應認為已具備合法要件，合先敘明。
二、被上訴人於原審起訴主張：被上訴人執有上訴人所簽發，付
    款人為中華商業銀行新莊分行，發票日分別為96年12月31日
    、97年12月31日，票面金額新臺幣（下同）均為37,800 元
    ，支票號碼各為AX0000000 號、AX0000000 號之支票2 張，
    詎屆期被上訴人分別於97年1 月4 日、98年1 月6 日提示，
    竟遭以印章不符退票，而不獲付款，爰依票據之法律關係，
    請求上訴人給付票款等語（被上訴人於原審訴之聲明：(一)上
    訴人應給付被上訴人參萬柒仟捌佰元，及自九十七年一月四
    日起至清償日止，按年息百分之六計算之利息。(二)上訴人應
    給付上訴人參萬柒仟捌佰元，及自九十八年一月六日起至清
    償日止，按年息百分之六計算之利息。原審判決被上訴人全
    部勝訴，併依職權宣告假執行，上訴人聲明不服提起上訴。
    ）。
三、上訴人於原審辯稱，系爭2 張支票是上訴人交付給第三人金
    龍保全股份有限公司的支票（下稱金龍保全公司），因為金
    龍保全公司倒閉，未繼續履行保全義務，因此上訴人於94年
    12月14日向本院聲請假處分在案等語，嗣對原審聲明不服提
    起上訴。上訴意旨略以：上訴人於向付款銀行聲請支票使用
    時，約定係由上訴人簽名為發票人，並非係蓋用上訴人之印
    章為發票人，因之上訴人交付金龍保全公司系爭二紙支票時
    ，並未簽名，僅有上訴人蓋章而已，因之不合票據法第125
    條規定之法定方式，即有欠缺應記載事項，系爭支票依票據
    法第11條規定、最高法院63年度台上字第2681號判例應屬無
    效，且依票據法第5 條第1 項反面解釋上訴人不需負系爭票
    據責任等語。上訴人之上訴聲明：原判決廢棄。被上訴人在
    第1 審之訴駁回。
四、原審審酌被上訴人主張之上開事實，業經上訴人提出支票及
    退票理由單各2 份為證，上訴人對此並不爭執，且(一)系爭2
    張支票固於94年12月15日經本院以94年度裁全字第11278 號
    假處分事件裁定假處分，上訴人聲請本院以94年度執全字66
    70號假處分事件執行，於94年12月22日發執行命令，禁止債
    務人金龍保全公司就系爭支票向付款人請求付款及轉讓第三
    人，金龍保全公司於94年12月28日寄存送達，95年1 月6 日
    發生送達效力，經原審調閱本院94年度裁全字第11278 號假
    處分卷、94年度執全字6670號假處分執行卷查明屬實。惟被
    上訴人係於93年6 月10日即受讓取得系爭2 張支票 (見原審
    98年2 月24日言詞辯論筆錄)， 被上訴人於上訴人聲請假處
    分前即已取得系爭支票，被上訴人行使系爭2 張支票票據權
    利，自不受上開假處分之拘束。上訴人以系爭支票業經裁定
    假處分，抗辯被上訴人不得行使票據權利云云，並不可取。
    (二)上訴人另以被上訴人之前手金龍保全公司有債務不履行情
    事，為原因關係之抗辯，並提出94年度裁全字第11278 號民
    事裁定為證。惟按票據債務人不得以自己與發票人或執票人
    之前手間所存抗辯之事由對抗執票人。但執票人取得票據出
    於惡意者，不在此限。票據法第13條定有明文。被上訴人於
    上訴人聲請假處分前即已取得系爭2 張支票，其取得票據無
    出於惡意之可言，是系爭2 張支票發票人即上訴人，以自己
    與執票人之前手即金龍保全公司間所存抗辯事由對抗執票人
    即被上訴人，亦不足取。(三)按在票據上簽名者，依票上所載
    文義負責；次按執票人向支票債務人行使追索權時，得請求
    自為付款提示日起之利息，如無約定利率者，依年利六釐計
    算。票據法第5 條、第133 條，定有明文。本件上訴人對於
    系爭支票形式之真正，既不爭執，且上訴人前述抗辯並不足
    取，則票據為文義證券，上訴人自應依票載文義負發票人之
    票據責任。從而，被上訴人依據票據法律關係，請求上訴人
    給付系爭支票票款及法定遲延利息，為有理由，予以准許，
    併依執行職權宣告假執行，及命上訴人負擔訴訟費用等情，
    經核並無不違誤。
五、上訴理由略以：上訴人於向付款人中華商業銀行聲請支票使
    用時，約定係由上訴人簽名為發票人，並非係蓋用上訴人之
    印章為發票人，因之上訴人交付金龍保全公司系爭二紙支票
    時，並未簽名，僅有上訴人蓋章而已，因之不合票據法第12
    5 條規定之法定方式，即有欠缺應記載事項，系爭支票依票
    據法第11條規定、最高法院63年度台上字第2681號判例應屬
    無效，且依票據法第5 條第1 項反面解釋，上訴人不需負系
    爭票據責任等語。惟查：
    (一)上訴人此等上訴理由之事實，核係屬新攻擊防禦方法，依
      民事訴訟法第436 條之28之規定，於小額訴訟事件之第二
      審程序不得提出，本院尚本不得予以審究。
    (二)況按票據法第5 條第1 項規定：「在票據上簽名者，依票
      上所載文義負責。」；又依民法第3 條第1 、2 項規定：
      「依法律之規定，有使用文字之必要者，得不由本人自寫
      ，但必須親自簽名。」、「如有用印章代簽名者，其蓋章
      與簽名生同等之效力。」，準此以觀，上訴人自認於系爭
      支票上確有其之蓋章，則就該印章為上訴人所簽發之事實
      ，上訴人並未爭執，且系爭支票均符合票據法第125 條所
      規定之應記載事項，並無欠缺票據據法所規定票據上應記
      載事項，無票據法第11條第1 項所規定票據無效之情事。
      則系爭支票即為上訴人所簽發，上訴人依法自應負該票據
      責任至明。
    (三)至於上訴人與付款人中華商業銀行間，縱令約定僅憑上訴
      人之簽名，始得為付款屬實，然此僅係上訴人與付款人中
      華商業銀行間之約定，且系爭支票付款人中華商業銀行亦
      確有依上訴人與該付款人中華商業銀行間之約定，因而以
      上訴人所約定之簽章不符而為退票之處理，惟上訴人與付
      款人中華商業銀行間之約定，並未能改變系爭支票仍屬有
      效之票據。是上訴人此部分所辯，尚有誤會，亦不可取。
七、綜上所述，被上訴人依票據之法律關係，請求上訴人給付(一)
    上訴人應給付被上訴人參萬柒仟捌佰元，及自九十七年一月
    四日起至清償日止，按年息百分之六計算之法定遲延利息。
    (二)上訴人應給付上訴人參萬柒仟捌佰元，及自九十八年一月
    六日起至清償日止，按年息百分之六計算之法定遲延利息，
    為有理由。原審基此而為被上訴人勝訴之判決，併依職權宣
    告假執行，於法洵無違誤。上訴意旨仍執前詞，指摘原判決
    不當，求予廢棄改判，為無理由，且依上訴意旨已足認上訴
    為無理由，爰不經言詞辯論，逕予駁回其上訴。
六、本件第二審訴訟費用依民事訴訟法第436 條之19條第1 項確
    定其數額為1,500 元，應由上訴人負擔。
七、依民事訴訟法第436 條之32第1 項、第2 項、第436 條之29
    條第2 款、第449 條第1 項、第95條、第78條、第436 條之
    19第1 項，判決如主文。
中    華    民    國    98    年    4     月    29    日
                  民事第二庭    審判長法  官  蕭胤瑮
                                      法  官  陳財旺
                                      法  官  李行一
以上正本證明與原本無異
本判決不得上訴
中    華    民    國    98    年    4     月    29    日
                                      書記官  蔡於衡


司法院資訊處製作；財團法人民間司法改革基金會備份。
